臺灣基隆地方法院刑事判決　　　　　　　 94年度訴字第801號
公　訴　人　臺灣基隆地方法院檢察署檢察官
被　　　告　戊○○
輔　佐　人　己○○○
指定辯護人　本院公設辯護人　乙○○
上列被告因殺人未遂案件，經檢察官提起公訴（93年度偵字第
4630號），本院判決如下：
    主  文
本件公訴不受理。
    理  由
一、公訴意旨略以：被告戊○○與丁○○係朋友關係，2人並隔
    鄰在基隆市○○○路135巷21弄2之6號、同巷弄8號，各自經
　　營「好客小館」及「水汪汪卡拉OK」店；丁○○前因積欠戊○○債務未還，而與戊○○存有怨隙。民國93年12月13日凌
　　晨1時20分許，丁○○與友人甲○○在「水汪汪卡拉OK」店
　　內飲酒餐敘時，戊○○隨後亦於2時許至「水汪汪卡拉OK 」
　　店與丁○○等人共飲。席間丁○○與戊○○酒後（未達心神
　　喪失或精神耗弱之程度）再度因故發生口角爭執，丁○○以
　　言詞挑釁戊○○，戊○○受此刺激，乃離席至隔壁「好客小
　　館」內，隨手拿取櫃臺上切水果用之非管制刀械折疊刀1把
　　，再折返「水汪汪卡拉OK」店內，找丁○○理論，雙方一言
　　不合，又發生爭吵，丁○○並出手毆打戊○○左眼（未據告
　　訴），戊○○因遭毆打及言語刺激，一時憤意難忍，竟基於
　　殺人之不確定故意，持刀朝丁○○背部揮刺，嗣丁○○面部
　　朝下倒臥沙發後，戊○○仍接續持刀朝丁○○背部猛刺，致
　　丁○○受有左肩胛上方深5公分、長3公分，已深入胸腔造成
　　左側血胸及左肩胛右側靠近脊椎2處，長約3公分、深度4-5
　　公分，接近胸腰椎左側長約4公分、深約3-4公分，右肩胛下
　　方長3公分、深度大於5公分、已近入胸腔、刺入肺臟，右腋
　　下後方長3公分、深度大於5公分，已刺入肺臟造成右上及右
　　下肺葉各有1公分及血胸等6處「深」裂傷之傷害。戊○○行
　　兇後，將水果刀棄置現場並返回武嶺街255之3號4樓現住處
　　睡覺，在場之甲○○則報警並趕緊將丁○○送長庚紀念醫院
　　急救，經長庚醫院研判認有立即生命危險而緊急開刀治療，
　　始倖免於死，因認被告涉有刑法第271條第1項、第2項殺人
    罪嫌。
二、公訴人認被告涉犯殺人未遂罪嫌，無非以被告與告訴人丁○○之間嫌隙、如何爭吵，業據被告於警詢中供述明確，而告
    訴人遭被告持刀剌殺，亦據證人甲○○證述甚詳，而告訴人
    送醫時，亦因急救性呼吸衰竭、失血休克，有立即生命危險
    ，此有診斷證明書、長庚醫院函可稽，且扣案折疊刀極為鋒
    利，被告剌殺被害人至少6刀，並在剌殺2刀使告訴人朝下倒
    臥沙發後，仍持刀猛剌，因此剌入告訴人肺臟，使告訴人受
    有肺撕裂傷、氣血胸之傷害，並因此失血休克，有立即生命
    危險，故從上述之傷情觀之，刀能殺人不能謂無預見，下手
    之重更難謂無殺人之決心，且被告事後仍能清楚詳述告訴人
    以言語挑釁及出手毆打其左眼，並行兇後自行從基金一路返
    回武嶺街住處睡覺等情，足見被告行兇時尚未至心神喪失或
    精神耗弱程度云云，為其主要論據。
三、訊據被告戊○○固坦承於前揭時、地持水果刀剌傷告訴人之
    情，惟堅決否認有何殺人未遂犯行；辯稱：開始吵架時，大
    家都已經醉了，那天伊實在喝太多了酒，意識不是很清楚，
    伊沒有要殺被害人的意思，是被害人先向伊挑釁，伊忘記剌
    被害人幾刀，伊剌他肚子，當時是因告訴人向伊借錢，很久
    未還，伊沒有催討，那天喝酒，告訴人說伊在外放壞的風聲
    ，伊說沒有，說話起口角而發生拉扯，當時有一位叫甲○○
    在現場，甲○○有向丁○○勸告不要再對伊唸了，剌的時候
    ，甲○○有拉伊不讓伊再剌，剌完後伊頭腦很昏就回家，是
    甲○○將被害人送醫，水果刀就丟在卡拉ｏｋ店等語。
四、按殺人與傷害人致死之區別，應以有無殺意為斷，其受傷之
    多寡，及是否為致命部位，有時雖可藉為認定有無殺意之心
    證，究不能據為絕對標準（最高法院18年上字第1309號判例
    意旨參照）。是本院所應審究者，乃被告為上開行為時之主
    觀犯意為何，並有藉其行為時之客觀情況予以探究之必要。
五、經查：
 (一)證人即告訴人丁○○於本院審理時結證：當時大家都酒醉，
   彼此互罵，我比較沒有禮貌，彼此互毆，是大家拉扯，刀子
   是卡拉OK店內的，當時二人拉扯到櫃台邊，刀子可能就是在
   櫃台上，我和被告及甲○○到底喝了多少酒，我不知道，我
   和被告及其家人都很好，被告應無殺我之意等語。證人甲○○於本院審理時證稱：那天約晚上12點30分許到現場，開始
   喝酒，喝高梁酒，喝了幾瓶不清楚，因為大家都很醉，如何
   發生口角，過程記不起來，如何拉扯我也記不起來等語，是
   以依告訴人、證人甲○○所證，當時確實雙方都喝很多酒，
   因醉意而發生口角爭執起衝突，雙方交誼甚佳，難謂被告有
   殺人犯意！
 (二)告訴人送醫後經診斷，背部共有6處深裂傷，其中2處刺入肺
   臟。當時因多處剌傷深及肺臟造成雙側氣血胸急性呼吸衰竭
   、失血休克有立即生命危險需立刻開刀治療。入院日期為94
   年12月13日、出院日期為同年月21日，住院天數為8日等情，
   所受傷害非輕，固有94年3月4日（94）長庚院基字第0393號
   財團法人長庚紀念（基隆分院）醫院函在卷可稽。惟告訴人
   於本院審理時證稱：砍完之後我還在卡拉OK店，被告砍完後
   就回家。我被剌傷後，在店內時還可以動，尚有意識，是別
   人打電話叫救護車送我到醫院，救護車來時我還知道，因酒
   喝太多，後來如何我記不清楚。傷口很快復原，醫生說傷口
   不寬，經過醫生治療，現在手腳、身體可行動自由，已經痊
   癒，並無感覺不適。參以證人甲○○於警訊時證稱，被告砍
   傷告訴人後，我及告訴人表示要被告離開現場，被告即棄刀
   逃離等語，是以依告訴人及證人甲○○所述，被告刺傷告訴
   人後，被告仍聽從告訴人及證人之勸告離開現場，且告訴人
   傷在背部，傷口很快就復原，現在並無感覺不適，救護車來
   時，告訴人意識還清醒，足見證人及告訴人當時亦認告訴人
   遭被告持刀刺傷，係因被告酒後衝動，一言不合所致，並不
   認被告有殺害告訴人之意，且若果被告有殺害告訴人之意，
   豈有於持刀刺傷告訴人後，依告訴人之言離開現場之理，是
   以被告所辯稱，並無殺害告訴人之意，應堪予採信。
 (三)綜上所述，公訴人所提各項證據，仍不足為被告確犯殺人未
   遂罪之積極證明，被告應係基於普通傷害之犯意，傷害告訴
   人，核其所為應僅成立刑法第277條第1項之普通傷害罪；公
   訴人認被告係犯刑法第271條第2項、第1項之殺人未遂罪嫌，
   容有誤會，併此敘明。
六、按刑法第277條第1項之傷害罪，依同法第287條前段之規定
    ，須告訴乃論。而告訴乃論之罪，告訴人於第一審辯論終結
    前，得撤回其告訴；告訴乃論之罪，其告訴經撤回者，於偵
    查中，檢察官應為不起訴處分，此為刑事訴訟法第238條第1
    項、第253條第5款所明定。再按起訴之程序違規定者，應諭
    知不受理判決，刑事訴訟法第303條第1款，亦有明文。本件
    被告之傷害行為，業據告訴人於偵查中之94年1月14日撤回
    告訴，此有告訴人撤回告訴書附卷可稽，揆諸前開法條規定
    ，應諭知不受理之判決。
據上論斷，應依刑事訴訟法第303 條第1 款，判決如主文。
本案經檢察官丙○○到庭執行職務
中　　華　　民　　國　　94　　年　　11　　月　　17　　日
                  臺灣基隆地方法院刑事第二庭
                      審判長  法  官  王敏慧
                              法  官  劉桂金
                              法  官  陳伯厚
以上正本證明與原本無異。
對於本件判決如有不服，應於收受送達後10日內，向本院提出上
訴書狀，上訴於臺灣高等法院，並按他造當事人之人數附具繕本
。
中　　華　　民　　國　　94　　年　　11　　月　　18　　日
　                            書記官  明祖斌
